臺灣高等法院刑事判決
110年度上易字第1872號
上  訴  人  
即  被  告  陳萬福



                    （另案現在法務部○○○○○○○○羈押中）
上列上訴人即被告因竊盜案件，不服臺灣桃園地方法院110年度
審易字第975號，中華民國110年10月21日第一審判決（起訴案號
：臺灣桃園地方檢察署110年度偵字第18078號、第18080號、第1
8082號），提起上訴，本院判決如下：
    主  文
原判決關於犯罪事實欄㈡所示沒收部分撤銷。
上開撤銷部分，未扣案如附表編號2所示犯罪所得新臺幣參仟伍
佰元沒收，於全部或一部不能沒收或不宜執行沒收時，追徵其價
額。
其他上訴駁回。
    犯罪事實
一、陳萬福意圖為自己不法之所有，基於竊盜之犯意，分別為下
    列行為：
(一)於民國110年3月4日下午3時48分許，在桃園市○鎮區○○街0號
    前，趁無人注意之際，徒手竊取徐易鋒所有放置在車牌號碼
    000-0000號機車腳踏板上之工具包1個（內含電動起子1把、
    電表1臺、發票機1臺、行動電源1個、螺絲起子1把、板手2
    支、頭燈1個、塑膠盒1個），得手後旋逃逸。
(二)於110年3月6日凌晨3時47分許，在桃園市○鎮區○○路0段000
    號之夾娃娃機店，持其所有客觀上足對人之生命、身體、安
    全構成威脅，具有危險性而可供兇器使用之起子1支（未扣
    案）撬開許琨雄所有之街機遊戲機臺之錢箱後，竊取錢箱內
    之現金新臺幣（下同）3,500元，得手後旋逃逸。
(三)於110年3月14日凌晨3時48分許（起訴書誤載為3時47分，應
    予更正），在桃園市○鎮區○○路0段000號之夾娃娃機店，持
    其所有客觀上足對人之生命、身體、安全構成威脅，具有危
    險性而可供兇器使用之扁鑽1支（未扣案）撬開許琨雄所有
    之街機遊戲機臺之錢箱後，竊取錢箱內之現金1,000元，得
    手後旋逃逸。
二、案經徐易鋒、許琨雄訴由桃園市政府警察局平鎮分局報告臺
    灣桃園地方檢察署（下稱桃園地檢）檢察官偵查起訴。
    理  由
一、證據能力：
    本案認定犯罪事實所引用之證據，皆無證據證明係公務員違
    背法定程序所取得。又檢察官、被告陳萬福(下稱被告)於本
    院審理時均未爭執其證據能力（本院卷第77至79、95至96頁
    ），復經審酌該等證據製作時之情況，尚無顯不可信與不得
    作為證據之情形，亦無違法不當與證明力明顯過低之瑕疵，
    且與待證事實具有關聯性，認為以之作為證據應屬適當，依
    刑事訴訟法第158條之4反面解釋及第159條之5規定，認均有
    證據能力。
二、認定犯罪事實之證據及理由：
    上揭犯罪事實，業據被告於警詢、原審及本院審理時均坦承
    不諱（桃園地檢110年度偵字第18080號偵查卷，下稱偵1808
    0卷，第8至9頁；桃園地檢110年度偵字第18078號偵查卷，
    下稱偵18078卷，第10至12頁；桃園地檢110年度偵字第1808
    2號偵查卷，下稱偵18082卷，第10至12頁；原審110年度審
    易字第975號卷，下稱原審卷，第74、79頁；本院卷第77、9
    7、98頁），並有證人即告訴人徐易鋒、許琨雄於警詢指證
    綦詳（偵18080卷第27至31、33至34頁，偵18078卷第32頁，
    偵18082卷第32頁）；此外，復有監視器影像截圖（偵18080
    卷第37至47頁，偵18078卷第35至39、41至43頁，偵18082卷
    第35至39頁）、贓物認領保管單（偵18080卷8第35頁）、告
    訴人許琨雄所有之街機遊戲機臺零錢箱受損照片（偵18082
    卷第38至39頁）在卷可稽。足認被告上開任意性自白與事實
    相符，堪以採信。本件事證明確，被告犯行足以認定。
三、論罪科刑：
(一)就犯罪事實欄㈠部分，核被告所為係犯刑法第320條第1項之
    竊盜罪。至公訴意旨雖未敘及被告就犯罪事實㈠部分尚竊得
    螺絲起子1把、板手2支、頭燈1個、塑膠盒1個部分，惟此部
    分與起訴書犯罪事實欄㈠已記載之犯罪事實，為單純一罪關
    係，為起訴效力所及，自應併予審理。
(二)就犯罪事實欄㈡㈢部分，刑法第321條第1項第3款之攜帶兇器
    竊盜罪，係以行為人攜帶兇器竊盜為其加重條件，此所謂兇
    器，其種類並無限制，凡客觀上足對人之生命、身體、安全
    構成威脅，具有危險性之兇器均屬之，且祇須行竊時攜帶此
    種具有危險性之兇器為已足，並不以攜帶之初有行兇之意圖
    為必要（最高法院79年臺上字第5253號判例）。查，被告係
    以「起子」、「扁鑽」工具撬開告訴人許琨雄所有之街機遊
    戲機臺下方鐵製零錢箱等情，為被告所不否認（偵18080卷
    第11頁，偵18082卷第11頁），並有告訴人許琨雄所有之街
    機遊戲機臺零錢箱受損照片（偵18082卷第38至39頁）可憑
    ，堪認被告所持之「起子」、「扁鑽」係質地堅硬，客觀上
    確足對人之生命、身體、安全構成威脅，均具有危險性之兇
    器，是核被告此部分所為係犯刑法第321條第1項第3款之攜
    帶兇器竊盜罪（2罪）。
(三)被告所犯上開3罪，犯意各別，行為互殊，應予分論併罰。
(四)適用累犯之規定加重：
 1、被告前⑴因施用毒品案件，經臺灣桃園地方法院（下稱桃園
    地院）以103年度審易字第776號判決判處有期徒刑7月，嗣
    經本院以103年度上易字第1908號判決上訴駁回確定；⑵因竊
    盜案件，經桃園地院以103年度易字第1401號判決判處有期
    徒刑6月、5月確定；⑶因竊盜案件，經桃園地院以104年度簡
    字第8號判決判處有期徒刑4月、3月、拘役60日確定，上開⑴
    至⑶案有期徒刑部分，經桃園地院以104年度聲字第4033號裁
    定應執行有期徒刑1年9月確定（下稱甲案）；⑷因施用毒品
    案件，經桃園地院以103年度審易字第2735號判決判處有期
    徒刑6月、5月確定；⑸因竊盜案件，經桃園地院以104年度審
    易字第1068號判決判處有期徒刑9月（共2罪）、8月、6月（
    共3罪）、5月（共2罪），嗣經本院以105年度上易字第521
    號判決上訴駁回確定；⑹因施用毒品案件，經桃園地院以104
    年度審易字第2658號判決判處有期徒刑6月，經本院以105年
    度上易字第484號判決上訴駁回確定，上開⑷至⑹案經本院以1
    05年度聲字第2950號裁定應執行有期徒刑4年2月確定（下稱
    乙案），甲、乙2案接續執行，於109年5月23日縮刑期滿執
    行完畢（尚接續執行拘役60日，於109年7月22日拘役執行完
    畢釋出監），有本院被告前案紀錄表在卷可參（本院卷第38
    至49、60至61頁），其受有期徒刑之執行完畢後，5年以內
    故意再犯有期徒刑以上之本案，均為累犯。
 2、刑法有關累犯加重本刑部分，其不分情節於累犯者有其特別
    惡性及對刑罰反應力薄弱等立法理由，一律加重最低本刑，
    於不符合刑法第59條所定要件之情形下，致生行為人所受之
    刑罰超過其所應負擔罪責之個案，其人身自由因此遭受過苛
    之侵害部分，對人民受憲法第8條保障之人身自由所為限制
    ，不符憲法罪刑相當原則，牴觸憲法第23條比例原則。於此
    範圍內，有關機關應自本解釋公布之日起2年內，依本解釋
    意旨修正之。於修正前，為避免發生上述罪刑不相當之情形
    ，法院就該個案應依本解釋意旨，裁量是否加重最低本刑（
    司法院大法官會議釋字第775號解釋意旨參照）。審酌被告
    所犯前案其中竊盜案件與本案罪質相同，且前案既經執行完
    畢，理應對於再次犯罪有更高之自我誡命及反省，竟仍輕率
    再犯本罪，顯見其對於前案之刑罰反應及反省能力均欠佳，
    如加重其法定最低度刑，尚不至於使「行為人所受的刑罰」
    超過「其所應負擔罪責」（最高法院109年度台上字第1335
    號判決參照），參酌司法院釋字第775號解釋意旨，乃依刑
    法第47條第1項規定均加重其刑。　
四、維持原判決之理由（即犯罪事實㈠㈢部分及犯罪事實㈡罪刑
    部分）：
(一)原審以被告如犯罪事實㈠至㈢所示竊盜犯行，事證明確，審
    酌被告不思以正當手段獲取財物，竟圖不勞而獲恣意竊取告
    訴人財物之行為，欠缺尊重他人之觀念，所為實不足取，惟
    念其犯後坦承犯行，犯後態度尚稱良好，惟尚未賠償予告訴
    人等，兼衡其犯罪之動機、素行、犯罪手段、所竊取財物之
    價值等一切情狀，分別量處有期徒刑5月（犯罪事實㈠部分
    ）、8月（2罪，犯罪事實㈡㈢部分），暨就得易科罰金之部
    分諭知如易科罰金之折算標準，並就不得易科罰金部分定應
    執行有期徒刑1年1月。並就犯罪事實㈠㈢所示犯行之沒收部
    分以：⒈犯罪事實㈢用以竊取錢箱之扁鑽1支，雖屬被告所有
    且供為本件行竊之用，此據其於警詢時承明，惟非違禁物且
    未見去向，現尚存否猶有疑慮，若予沒收徒增探知所在、價
    額查估推算、追徵執行等程序上之繁費，致手段與目的間有
    流於失衡之虞，顯非相當，爰不併為宣告沒收或追徵價額。
    ⒉被告就犯罪事實㈠犯行所竊得之工具包1個（內含電動起子
    1把、電表1臺、發票機1臺、行動電源1個、螺絲起子1把、
    板手2支、頭燈1個、塑膠盒1個），及就犯罪事實㈢犯行所
    得1,000元均為「違法行為所得」，惟其中手提包1個、螺絲
    起子1把、板手2支、頭燈1個、塑膠盒1個，業經警尋獲發還
    告訴人徐易鋒，此部分自不得諭知沒收或追徵其價額，至所
    竊得且尚未合法發還之其餘各物及現金（即附表編號1、3所
    示），則均依刑法第38條之1第1項前段、第3項之規定，併
    予宣告沒收，於全部或一部不能沒收或不宜執行沒收時，均
    追徵其價額。核其認事用法並無違誤，量刑亦屬妥適，應予
    維持。
(二)被告上訴以其並非常業而牟取利益，原審量刑過苛，且本件
    犯行依司法院釋字第775號解釋，並無刑法第47條累犯規定
    之適用等語，然被告所為竊盜犯行，何以構成累犯並依刑法
    第47條第1項規定均加重其刑之理由，業經本院認定說明如
    前，且按刑事審判旨在實現刑罰權之分配的正義，故法院對
    有罪被告之科刑，應符合罪刑相當之原則，使輕重得宜，罰
    當其罪，以契合社會之法律感情，此所以刑法第57條明定科
    刑時應審酌一切情狀，尤應注意該條所列10款事項以為科刑
    輕重之標準，俾使法院就個案之量刑，能斟酌至當。而量刑
    輕重係屬事實審法院得依職權自由裁量之事項，苟已斟酌刑
    法第57條各款所列情狀而未逾越法定刑度，不得遽指為違法
    （最高法院72年台上字第6696號判例參照）。查原審判決關
    於被告所犯本案3次竊盜犯行，業審酌刑法第57條各款所列
    情狀，並衡酌犯行之犯罪後態度之情形，而於法定刑度之內
    ，予以量定，客觀上並無明顯濫權或失之過重之情形，亦未
    違反比例原則，自難認有何違法或不當。況被告於本案犯行
    後，於本案偵審期間，再犯竊盜及加重竊盜犯行，經桃園地
    院以110年度易字第695號判決判處有期徒刑6月、10月；另
    犯竊盜及加重竊盜等犯行經桃園地院以110年度審易字第140
    0號判決判處有期徒刑8月（3罪）、5月（3罪）、4月（2罪
    ）、3月（1罪），有本院被告前案紀錄表及各該網路判決書
    查詢資料可按（本院卷第52至53、101至122頁），足見其犯
    後猶未能知所警惕，法治觀念薄弱，刑罰反應及反省能力均
    欠佳，是綜合被告犯罪整體情狀，包含其本案犯行之犯罪情
    節、犯罪所得、犯後態度均與同時期所犯相同罪刑等各節，
    是認原審量處有期徒刑5月（犯罪事實㈠部分）、8月（2罪
    ，犯罪事實㈡㈢部分），並就得易科罰金之有期徒刑5月部分
    ，諭知易科罰金之折算標準，核無過重之處。綜上所述，被
    告此部分上訴並無理由，應予駁回。
五、撤銷犯罪事實㈡所示犯行沒收部分：
(一)沒收之法律本質為「刑罰及保安處分以外之法律效果」，具
    有獨立性，而非刑罰（從刑）（刑法第2條立法說明一、參
    照），是若原判決僅就沒收部分有所違誤，而於本案部分認
    事用法正確時，本院自得僅就原判決關於沒收部分撤銷，先
    予敘明。
(二)經查：
 1、按犯罪所得，屬於犯罪行為人者，沒收之。前2項之沒收，
    於全部或一部不能沒收或不宜執行沒收時，追徵其價額，刑
    法第38條之1第1項前段、第3項定有明文。經查：被告於本
    院審理時自陳：就犯罪事實㈡所示犯行之犯罪所得非6,500
    元，其僅竊得3,500元等語（本院卷第99頁），至告訴人許
    琨雄雖以其本案所受損失為6,500元等語（偵18078卷第32頁
    ），然此為被告於警詢及本院審理時均否認在卷（偵18078
    卷第11頁，本院卷第97、99頁），且告訴人許琨雄所指遭竊
    取財物價值達6,500元，僅據告訴人許琨雄之指述，別無積
    極證據足資佐憑，就被告犯罪事實㈡所示犯行竊得之犯罪所
    得，既乏足夠證據得以確認，依罪證有疑利於被告認定之原
    則，故依被告於本院審理時之自白，認定其就該次竊得之現
    金為3,500元，並就此金額依刑法第38條之1第1項、第3項之
    規定，宣告沒收，並諭知於全部或一部不能沒收或不宜執行
    沒收時，追徵其價額。
 2、至未扣案「起子」工具1支，雖係供被告為犯罪事實㈡所示
    犯行使用，惟被告於警詢時自陳：起子工具我丟掉了，丟在
    哪邊我不知道等語（偵18078卷11頁），因無證據證明該起
    子現仍存在，且亦非違禁物，並衡量該起子之一般市價，價
    值應不高，顯欠缺刑法上之重要性，為免日後執行困難，故
    不併予宣告沒收。
(三)被告此部分犯罪所得為3,500元，業經說明如前，原審就此
    部分認為6,500元，並為沒收、追徵之諭知，稍有未洽。被
    告上訴以其犯罪所得非6,500元等語，即有理由，自應由本
    院就原判決關於此部分沒收犯罪所得部分，予以撤銷改判，
    並諭知如主文第2項所示。
據上論斷，應依刑事訴訟法第368條、第369條第1項前段、第364
條，刑法第38條之1第1項前段、第3項，判決如主文。
本案經檢察官楊挺宏提起公訴，檢察官周啟勇到庭執行職務。
中　　華　　民　　國　　111 　年　　1 　　月　　13　　日
                  刑事第三庭    審判長法　官  張惠立
                                      法　官  鄭昱仁
                                      法　官  劉兆菊
以上正本證明與原本無異。
不得上訴。
                                      書記官  陳嬿如
中　　華　　民　　國　　111 　年　　1 　　月　　13　　日
附錄：本案論罪科刑法條全文
中華民國刑法第320條
意圖為自己或第三人不法之所有，而竊取他人之動產者，為竊盜
罪，處5年以下有期徒刑、拘役或50萬元以下罰金。
意圖為自己或第三人不法之利益，而竊佔他人之不動產者，依前
項之規定處斷。
前二項之未遂犯罰之。 
中華民國刑法第321條
犯前條第一項、第二項之罪而有下列情形之一者，處6月以上5年
以下有期徒刑，得併科50萬元以下罰金：
一、侵入住宅或有人居住之建築物、船艦或隱匿其內而犯之。
二、毀越門窗、牆垣或其他安全設備而犯之。
三、攜帶兇器而犯之。
四、結夥三人以上而犯之。
五、乘火災、水災或其他災害之際而犯之。
六、在車站、港埠、航空站或其他供水、陸、空公眾運輸之舟、
    車、航空機內而犯之。
前項之未遂犯罰之。
附表：
編號 品名及數量 備註  1 電動起子1把、電表1臺、發票機1臺、行動電源1個 犯罪事實欄㈠  2 現金新臺幣3,500元 犯罪事實欄㈡  3 現金新臺幣1,000元 犯罪事實欄㈢